【裁判字號】    92,訴,184
【裁判日期】    920512
【裁判案由】    偽造貨幣等
【裁判全文】
臺灣桃園地方法院刑事判決                          九十二年度訴字第一八四號
    公  訴  人  臺灣桃園地方法院檢察署檢察官
    被      告  乙○○
    指定辯護人  本院公設辯護人  丙○○
右列被告因偽造貨幣等案件，經檢察官提起公訴（九十一年度偵緝字第一○二三號、
偵字第二二○九三號），本院判決如左︰
    主  文
乙○○意圖為自己不法之所有，而侵占離本人所持有之物，處罰金壹仟元，如易服勞
役，以參佰元折算壹日。又偽造署押，足以生損害於公眾及他人，處有期徒刑陸月，
如易科罰金，以參佰元折算壹日。扣案戊○○身分證上變造之乙○○相片壹張；民國
九十一年十二月三日二十一時十二分許桃園縣警察局桃園分局埔子派出所之偵訊（調
查）筆錄第壹次上偽造之「戊○○」名義署名貳枚、指印參枚，均沒收之。
被訴行使偽造通用紙幣部分公訴不受理。
    事  實
一、乙○○意圖為自己不法之所有，於九十一年八月二十二日早上十一時許，在桃園
    縣桃園市某不詳地點之路邊，拾獲脫離不詳姓名之人持有之丁○○所有之身分證
    一張（為丁○○所有，於八十七年十月十五日二十時許，在台北市萬華區西門町
    商區內，連同皮包一併失竊）及己○○所有車牌號碼Ｗ二–三二七七號自小客車
    之汽車保險卡一張（為己○○所有，於九十一年八月二十日凌晨四時許，在桃園
    縣桃園市○○路四一二號前，放置於Ｗ二–三二七七號自小客車內，而車輛遭竊
    ）後，竟予以侵占入己，嗣於九十一年八月二十三日凌晨零時三十分許，在桃園
    縣桃園市○○路二九一號前，為警臨檢查獲，並在其桃園縣桃園市○○○街一九
    九巷八號八樓之住處搜索，扣得丁○○之身分證、己○○所有之汽車保險卡各一
    張及與本案無關之海洛英、注射針筒七支（涉犯毒品危害防治條例之罪部分，業
    經臺灣桃園地方法院檢察署檢察官另案偵辦中）。後其於九十一年十二月三日二
    十一時許，在桃園縣桃園市○○○街五十一號內，為警拘捕到案時，為逃避追緝
    ，竟另基於偽造文書之犯意，持其於九十一年十月中旬某日某時許，在桃園縣桃
    園市南門市場麥當勞附近地上所拾獲脫離不詳姓名之人所持有之戊○○國民身分
    證後即意圖為自己不法所有之犯意而加以侵占入已，而於九十一年十一月底某日
    某時許，在其桃園縣桃園市○○○街一九九巷八號八樓住處內，以換貼自己照片
    方式加以變造之戊○○身分證，持向警方表明其係戊○○，而冒用戊○○之名義
    應訊，並於同日二十一時十二分許，在桃園縣警察局桃園分局埔子派出所之警訊
    筆錄，偽造「戊○○」名義之署名二枚、指印三枚，足生損害於戊○○本人及犯
    罪偵查機關查核犯人之正確性。
二、案經桃園縣警察局桃園分局報告臺灣桃園地方法院檢察署檢察官偵查起訴。
    理  由
壹、有罪部分
一、訊據被告乙○○坦承右揭犯行不諱，核與被害人丁○○、己○○於警訊、偵查時
    之指訴情節相符（見九十一年度偵字第一五六七八號卷第十一頁、第十三頁、第
    四十一頁背面）；並有贓物認領保管條二張、搜索扣押筆錄乙份、桃園縣警察局
    桃園分局埔子派出所警員九十一年十二月三日二十一時八分至同日二十一時十二
    分許製作之偵訊（調查）筆錄第壹次乙份附卷可稽（見九十一年度偵字第一五六
    七八號卷第十二頁、第十四頁、第十五頁；九十一年度偵字第二二○九三號卷第
    五頁）及以換貼被告乙○○照片乙張方式偽造之戊○○身分證一張扣案可證（見
    九十一年度偵字第二二○九三號卷第二十四頁），足認被告前開任意性之自白，
    顯與事實相符。是本件事證明確，被告犯行堪以認定，應予依法論科。
二、核被告乙○○所為，係犯刑法第三百三十七條侵占離本人持有物罪及同法第二百
    十六條、第二百十二條行使變造身分證罪、第二百十七條第一項之偽造署押罪。
    被告變造身分證之低度行為，應為行使之高度行為所吸收，不另論罪。再被告係
    以一行為同時侵占離本人所持有之前開丁○○所有之身分證一張及己○○所有之
    汽車保險卡一張，為想像競合犯，應依刑法第五十五條規定，從一重處斷。又被
    告侵占戊○○所有之身分證，及行使變造身分證、偽造署押各犯行間，有方法結
    果之牽連關係，應依刑法第五十五條後段之規定，從一重罪之偽造署押罪一罪處
    斷。至被告前開侵占丁○○之身分證及己○○之汽車保險卡之罪與上開偽造署押
    罪間，犯意個別，行為互殊，應予分論併罰。爰審酌被告之犯罪動機、目的、手
    段、方法，以及被告前有肅清條例條例前科，於假釋付保護管束後，再度犯罪，
    變造他人之證件以逃避追緝，不顧該他人有因此受刑事追訴處罰之危險，惟其犯
    後坦承犯行，態度尚稱良好等一切情狀，各量處如主文所示刑，並分別諭知易服
    勞役及易科罰金之折算標準，以示懲戒。扣案之戊○○身分證上變造之被告所有
    相片一張，為被告所有供犯罪所用之物，應依刑法第三十八條第一項第二款規定
    ，宣告沒收之；九十一年十二月三日二十一時十二分許桃園縣警察局桃園分局埔
    子派出所之偵訊（調查）筆錄第壹次上偽造之「戊○○」名義署名二枚、指印三
    枚，則均應依刑法第二百十九條之規定宣告沒收。
貳、不受理部分
一、按已經提起公訴或自訴之案件，在同一法院重行起訴者，應諭知不受理之判決，
    刑事訴訟法第三百零三條第二款定有明文。又訴訟上所謂一事不再理之原則，關
    於實質上一罪或裁判上一罪，均有其適用，最高法院六十年臺非字第七七號著有
    判例可稽。
二、公訴意旨略以：乙○○基於意圖供行使之用之概括犯意，先於民國九十一年間，
    在台北縣三重市重新橋下，以新台幣（下同）五千元，向綽號「鬍鬚」之成年男
    子購買千元偽鈔二十二張，復於同年十一月間，在桃園縣中壢市中原大學附近，
    以六千元之代價，向綽號鬍鬚之男子購買千元偽鈔三十張，供己花用。因認被告
    涉有刑法第一百九十六條第一項行使偽造通用紙幣罪嫌等語。
三、經查，被告曾因意圖供行使之用，於九十一年九月三日上午八時許，在台北縣三
    重市重新橋下某處，以新台幣（下同）四千元之代價，向年籍姓名不詳之成年男
    子購買二十二張之千元偽鈔。嗣於九十一年九月四日凌晨四時五十五分許，在桃
    園縣八德市○○路○段與豐德街口，為警查獲，並扣得偽造之千元偽鈔二十二張
    ，而經臺灣桃園地方法院檢察署檢察官於九十一年九月十六日以九十一年度偵字
    第一六五三一號，以被告涉犯刑法第一百九十六條第一項後段收集偽造貨幣罪嫌
    提起公訴，而經本院刑事庭以九十一年度訴字第一三七六號審理在案，此業據本
    院調閱上開各卷宗查核屬實。次查，被告於上開本院九十一年度訴字第一三七六
    號案件審理自承：（偽鈔）在台北縣三重市新橋下的跳蚤市場與綽號鬍鬚的四、
    五十歲男子買的。在八月份買的，總共用一萬二千元新台幣買了六十五張千元紙
    鈔。我去年被查獲三次．．．等語（見上開卷宗九十二年三月十日訊問筆錄）；
    於本院訊問時亦自承：是八月十六日早上八時許即被臨檢查獲的前一星期，我以
    一萬二千元向鬍鬚買了六萬五千元的新台幣千元假鈔，我只買這一次；我用過一
    次，是付房租用掉，付給朋友甲○○等語（見本院九十二年三月四日訊問筆錄）
    。被告既僅購買偽鈔及行使該偽鈔各一次，顯見本件被告被訴行使偽造通用紙幣
    犯行與前開檢察官已經起訴而經本院審理之收集偽造貨幣犯行間具有高低度之吸
    收關係，為實質上一罪，屬同一案件。則揆諸前揭規定，爰諭知本件被告被訴行
    使通用紙幣之部分不受理之判決。
據上論斷，應依刑事訴訟法第二百九十九條第一項前段、第三百零三條第二款，刑法
第三百三十七條、第二百十六條、第二百十二條、第二百十七條第一項、第五十五條
、第四十一條第一項前段、第四十二條第二項、第三十八條第一項第二款、第二百十
九條，罰金罰鍰提高標準條例第一條前段、第二條，判決如主文。
本案經檢察官魏雯祈到庭執行職務。
中      華      民      國      九十二        年    五    月    十二    日
                                  臺灣桃園地方法院刑事第二庭
                                      法  官   張  震  武
右正本證明與原本無異。
如不服本判決，應於判決送達後十日內向本院提出上訴狀( 應附繕本 )，上訴於
臺灣高等法院。
                                      書記官   賴  玉  真
中        華        民        國   九十二   年   五   月    二十一    日
附論罪科刑法條：
中華民國刑法第二百一十二條
 (偽造變造特種文書罪)
偽造、變造護照、旅券、免許證、特許證及關於品行、能力服務或其他相
類之證書、介紹書，足以生損害於公眾或他人者，處一年以下有期徒刑、
拘役或三百元以下罰金。
中華民國刑法第二百一十六條
 (行使偽造變造或登載不實之文書罪)
行使第二百十條至第二百十五條之文書者，依偽造、變造文書或登載不實
事項或使登載不實事項之規定處斷。
中華民國刑法第二百一十七條第一項
 (偽造盜用印章印文或署押罪)
偽造印章、印文或署押，足以生損害於公眾或他人者，處三年以下有期徒
刑。
中華民國刑法第三百三十七條
 (侵占遺失物罪)
意圖為自己或第三人不法之所有，而侵占遺失物、漂流物或其他離本人所
持有之物者，處五百元以下罰金。


司法院資訊處製作；財團法人民間司法改革基金會備份。
